【裁判字號】    96,交簡上,284
【裁判日期】    970724
【裁判案由】    過失傷害
【裁判全文】
臺灣臺北地方法院刑事判決           96年度交簡上字第284號
上  訴  人  臺灣臺北地方法院檢察署檢察官
上  訴  人
即  被  告  甲○○
選任辯護人  羅瑩雪律師
上列上訴人等因過失傷害案件，不服本院於中華民國96年11月2
日所為96年度北交簡字第2574號第一審判決（聲請簡易判決處刑
案號：96年度偵字第8346號），提起上訴，本院合議庭為第二審
判決如下：
    主  文
原判決撤銷。
甲○○因過失傷害人，處有期徒刑參月，如易科罰金以新臺幣壹
仟元折算壹日。減為有期徒刑壹月又拾伍日，如易科罰金以新臺
幣壹仟元折算壹日。
    事  實
一、甲○○於民國96年3 月24日晚上10時30分許，駕駛車號：EV
    -0630 號自小客車，沿臺北市信義區○○○路○ 段743 巷由
    北往南方向行駛，行經該路段與忠孝東路口右轉忠孝東路快
    車道時，明知汽車行經未劃設行人穿越道之交岔路口，遇有
    行人穿越道路時，無論有無交通指揮人員指揮或號誌指示，
    均應暫停讓行人先行通過，且駕駛人應注意車前狀況並隨時
    採取必要之安全措施，而依當時雖係夜間但有照明，視距良
    好，路面無缺陷，道路亦無障礙等情形觀之，並無任何足令
    甲○○不能注意之情事，其應注意並能注意而疏未注意，適
    有丙○○偕其女徐淳蔚（84年5 月生）未依規定行走人行天
    橋，而沿忠孝東路5 段由南往北方向擅自進入該快車道，甲
    ○○因閃避不及發生碰撞，致丙○○受有頭部外傷合併顱骨
    骨折及顱內出血、頭皮撕裂傷、左手背撕裂傷，徐淳蔚受有
    頭皮血腫約3 乘3 公分、擦傷約2 乘1 公分、下唇擦傷約2
    乘1 公分等傷害。經警至現場處理，甲○○於犯罪被發覺前
    ，當場承認為肇事人，自首接受裁判。
二、案經丙○○之夫即徐淳蔚之父乙○○訴由臺北市政府警察局
    信義分局報告臺灣臺北地方法院檢察署檢察官聲請簡易判決
    處刑。
    理  由
一、訊據被告甲○○對上開犯罪事實坦承不諱，核與證人丙○○
    於本院審理中之證述相符（見本院卷第171 頁之97年7 月17
    日審理筆錄），並有道路交通事故現場圖、調查報告表（一
    ）（二）、道路交通事故調查筆錄、臺北市政府警察局信義
    分局交通分隊道路交通事故補充資料表（以上見96年度偵字
    第8346號卷第22至30頁）、丙○○所有臺北市立聯合醫院忠
    孝院區診斷證明書、國軍松山醫院附設民眾診療服務處診斷
    證明書、國泰綜合醫院診斷證明書（同偵卷第58至60頁）、
    臺北市立聯合醫院96年8 月24日北市醫忠字第09632977600
    號函（同偵卷第73頁）、車損及現場照片（同偵卷第32至37
    頁）附卷可稽。按汽車行經未劃設行人穿越道之交岔路口，
    遇有行人穿越道路時，無論有無交通指揮人員指揮或號誌指
    示，均應暫停讓行人先行通過；又駕駛人應注意車前狀況，
    隨時採取必要安全措施，道路交通安全規則第103 條第3 項
    、第94條第3 項分別定有明文，而依當時情形觀之並無任何
    足令被告不能注意之情事，竟疏未注意致被害人丙○○、徐
    淳蔚受傷，顯有過失，被告之過失行為與告訴人所受傷害間
    ，復有相當因果關係，綜上所述，事證明確，被告犯行堪以
    認定。
二、按刑法第10條第4 項第6 款所謂其他於身體或健康有重大不
    治或難治之傷害，係指傷害重大，且不能治療或難於治療者
    而言，故傷害雖屬不治或難治，如於人之身體或健康無重大
    影響者，仍非本款所稱之重傷，最高法院82年度臺上字第34
    22號判決可參。經查：丙○○經手術治療後，現意識清楚，
    但有記憶力較差問題，有財團法人國泰綜合醫院（以下簡稱
    國泰醫院）96年7 月10日函覆臺灣臺北地方法院檢察署之（
    96）管歷字第877 號函附卷可參（同偵卷第64頁），經本院
    再向國泰醫院函詢丙○○於入院接受治療至後續相關後遺症
    之就診情形研判，是否屬刑法規範之重傷害結果，則覆稱被
    害人經手術治療後，目前恢復良好，意識清楚且行走自如等
    情，有國泰綜合醫院97年2 月12日（97）管歷字第162 號函
    附卷可憑（見本院卷第55頁）。另送鑑定結果，在精神狀態
    檢查方面亦認丙○○意識清醒，無明顯神經學局部症狀，行
    動自如，言語流暢，可切題回答，無明顯思考邏輯障礙等情
    ，有行政院國軍退除役官兵輔導委員會臺北榮民總醫院97年
    6 月17日北總精字第0970012067號函所附精神狀況鑑定書附
    卷可稽，雖上開鑑定書另指丙○○因本車禍引起認知功能下
    降及情緒障礙，並造成社會功能下降，程度為中度，目前減
    少勞動能力比例為勞工保險殘障給付標準中「精神障害項目
    之4 （精神遺存顯著障害，終身祇能從事輕便工作者），殘
    廢等級七」，惟上開社會功能包括職業功能、人際關係、日
    常生活功能等項目，皆依照丙○○及告訴人乙○○主訴得來
    ，未見有何客觀之鑑定標準及依據，況上開報告亦載明鑑定
    結果顯示丙○○係「主觀上」認為有明顯之身心症狀困擾，
    並認此種由於身體疾病引起之精神症候群即所謂「器質性腦
    病變」，應與頭部外傷有關，而丙○○術後漸漸恢復，目前
    意識清醒，肢體運動亦無大礙，雖仍有記憶力差及情緒障礙
    等精神症狀情形，但若頭部外傷恢復，則該外傷引起之「器
    質性腦病變」亦應慢慢好轉等語（以上鑑定意見詳本院卷第
    147 至149 頁）。再查，證人丙○○於本院審理中證述過程
    口語清晰，意識清楚，且對於案發前之行徑路線、因友人生
    日聚餐才行經案發地點、當日身著深色外套並持深色雨傘、
    徐淳蔚身著粉紅色衣服等細節均記憶清楚，並證稱雖不易控
    制情緒，但吃藥就比較好。至於車禍引起耳部積水問題，醫
    生建議若開刀會比較好，但不想開刀故點藥水，有點藥水就
    比較好等語（見本院卷第171 頁背面、第172 、175 頁），
    是以丙○○之上開症狀既逐漸恢復中，並可因其他治療方式
    獲得改善，實難認因本件車禍造成之相關病變已達不能治療
    或難於治療之重傷害程度。
三、核被告甲○○所為，係犯刑法第284 條第1 項前段過失傷害
    罪。被告以一過失行為致被害人丙○○、徐淳蔚2 人受傷，
    為想像競合犯，應依刑法第55條前段之規定，應從一重之過
    失傷害罪處斷。被告肇事後未被有偵查犯罪職權之機關或公
    務員發覺前，當場向警方承認為肇事人，有臺北市○○○○
    ○道路交通事故肇事人自首情形紀錄表在卷可稽，為對於未
    發覺之罪自首而接受裁判，應依刑法第62條前段規定減輕其
    刑。再按汽車駕駛人，在快車道依規定駕車行駛，因行人或
    慢車不依規定，擅自進入快車道，而致人受傷或死亡，依法
    應負刑事責任者，減輕其刑，道路交通管理處罰條例第86條
    第2 項定有明文。本案被告肇事時，係行駛在臺北市○○○
    路○ 段之快車道上，而被害人丙○○、徐淳蔚係步行穿越該
    快車道致生車禍，有道路交通事故現場圖在卷可考（同偵卷
    第24頁），是被害人不依規定擅自進入快車道，揆諸前開條
    例之規定，應依法遞減輕其刑。
四、原審以被告前開犯行之事證明確，而論罪科刑，固非無見，
    惟查：原審漏未審酌道路交通管理處罰條例第86條第2 項之
    刑之減輕事由，尚有未洽。又本件被害人丙○○所受傷害尚
    未達刑法上所定之重傷害程度，已如上述，是公訴人依告訴
    人請求提起上訴，指稱被害人丙○○因本件車禍造成失憶症
    、記憶力衰退、情緒控制困難及性格重大轉變等結果，屬重
    大難以治療之重傷害，應成立刑法第284 條第1 項後段過失
    致重傷罪而指摘原判決，為無理由；被告上訴請求從輕量刑
    ，即非全無理由，且原判決有前述可議之處，應由本院合議
    庭將原判決撤銷改判。爰審酌被告就本件車禍應負之過失責
    任，被告過失行為對被害人所生損害，丙○○及徐淳蔚未走
    行人天橋即擅自穿越快車道、及被告與告訴人尚未達成和解
    等一切情狀，量處如主文第二項所示之刑，並諭知易科罰金
    之折算標準。又查本件被告犯罪時間在民國96年4 月24日以
    前，且非中華民國96年罪犯減刑條例第3 條第1 項所定不予
    減刑之罪，則依該條例第2 條第1 項第3 款、第7 條、第9
    條之規定，減其宣告刑2 分之1 ，並諭知易科罰金之折算標
    準。
據上論斷，應依刑事訴訟法第455 條之1 第1 項、第3 項、第36
4 條、第369 條第1 項、第299 條第1 項前段，刑法第284 條第
1 項前段、第62條前段、第41條第1 項前段、第55條前段，刑法
施行法第1 條之1 ，道路交通管理處罰條例第86條第2 項，中華
民國96年罪犯減刑條例第2 條第1 項第3 款、第7 條、第9 條，
判決如主文。
本案經檢察官楊冀華到庭執行職務
中    華    民    國    97    年    7     月    24    日
                  交通法庭審判長法  官  孫惠琳
                                法  官  許泰誠
                                法  官  孫正華
上正本證明與原本無異。
本件不得上訴。
                                書記官  葉潔如
中    華    民    國    97    年    7     月    24    日
附錄本案論罪科刑法條全文：
中華民國刑法第284 條第1 項前段
因過失傷害人者，處6 月以下有期徒刑、拘役或5 百元以下罰金
，致重傷者，處1 年以下有期徒刑、拘役或5 百元以下罰金。


司法院資訊處製作；財團法人民間司法改革基金會備份。
